臺灣高等法院臺中分院刑事判決　　　　96年度上訴字第2713號
上　訴　人　臺灣南投地方法院檢察署檢察官
被　　　告　丁○○
選任辯護人　張仕賢律師
上列上訴人因被告違反森林法案件，不服臺灣南投地方法院中華
民國96年9月5日第一審判決（96年度訴字第579號，起訴案號：
臺灣南投地方法院檢察署95年度偵字第3827號），提起上訴，本
院判決如下：
    主  文
上訴駁回。
    理  由
一、本案經本院審理結果，認第一審判決諭知被告無罪並無不當
    ，應予維持，並引用第一審判決書之記載（如附件）。
二、檢察官上訴意旨略以：（一）被告為良久林業生產合作社（
    下稱良久合作社）現場林務管理員，須遵守森林法及合作社
    法之規定，造林樹種須經申請核准始可砍伐，申請人需合作
    社，此有該文件及良久合作社函文附卷可稽，被告於94年12
    月31日 (按應係95年1月10日)前雖為良久合作社現場管理員
    ，惟其於94年12月10日砍伐竹木前，並未徵得當時之合作社
    理事主席黃文清同意，亦未向行政院農業委員會林務局 (下
    稱林務局)申請砍伐竹木等情，業據被告供述在卷，並據證
    人黃文清、林務局南投林區管理處（以下簡稱南投林區管理
    處）埔里工作站技術士戊○○證述屬實。又查，被告所砍伐
    之竹木，99％之收取權屬良久合作社，1％為林務局所有一
    節，亦有南投林區管理處95年11月9日投治字第0954221513
    號函在卷可參，故被告個人未經許可，擅自砍伐竹木，顯有
    為自己不法所有之意圖甚明。被告雖辯稱所砍竹木係為支撐
    造林苗木使用，惟被告若欲以竹木供造林支撐苗木使用，理
    應向該合作社報告，由合作社依相關程序處理，而非以私自
    砍伐竹木之方式為之，另被告所砍伐之林木是否全部供作造
    林時支撐苗木之用，亦無積極證據足供佐證，尚不能以卷附
    四張照片（未顯示時間）即採信被告之供詞，被告上開所辯
    ，仍不影響其竊盜行為之成立。（二）被告丁○○雖辯稱係
    分2次砍伐，時間分別在94年12月10日及同年月11日，惟證
    人戊○○於偵查中證稱：「我曾於95年2月21日左右，與良
    久合作社新任理事主席乙○○到案發現場會勘竹木遭砍伐之
    情形，依我從事25年之林業相關工作，從竹木遭砍伐的新鮮
    度，估計該竹木應係在95年2月中旬遭砍伐」等語，足認證
    人乙○○在被告工寮下方發現遭砍伐之竹子，應係被告於95
    年2月中旬所為。被告於95年2月中旬砍伐竹子之行為，亦未
    徵得良久合作社新任理事主席乙○○及林務局之同意，被告
    自具有竊盜之不法意圖甚明，原審認事用法尚有未洽等語，
    指摘原判決不當。
三、按「刑事訴訟法第一百五十九條之五第一項『被告以外之人
    於審判外之陳述，雖不符前四條之規定，而經當事人於審判
    程序同意作為證據，法院審酌該言詞陳述或書面陳述作成時
    之情況，認為適當者，亦得為證據』之規定，係以被告以外
    之人於審判外之陳述不符合同法第一百五十九條之一至第一
    百五十九條之四有關傳聞法則例外規定之情形，且該陳述須
    經法院審酌作成時之情況，認為適當時，始有其適用。此所
    謂『審酌該陳述作成時之情況，認為適當』者，係指依各該
    審判外供述證據製作當時之過程、內容、功能等情況，是否
    具備合法可信之適當性保障，加以綜合判斷而言；倘法院審
    酌結果，認為該違背法定程序屬證據相對排除法則，但其情
    節重大，或其可信度明顯過低之情事者，即應認其欠缺適當
    性，仍不具證據能力，而不得作為證據。至同法第一百五十
    八條之三規定：『證人、鑑定人依法應具結而未具結者，其
    證言或鑑定意見，不得作為證據』，其立法理由乃在擔保該
    證言或鑑定意見，係據實陳述或公正誠實之可信性，故未依
    法具結者，依證據絕對排除法則，當然無證據能力，而不得
    作為證據，自不得因當事人於審判程序之同意，逕認該未經
    具結之證言或鑑定意見，亦得作為證據，此於適用同法條（
    第一百五十九條之五）第二項所定『視為有前項之同意』之
    情形者，亦應受上揭第一百五十八條之三規定之限制」，最
    高法院94年度台上字第3277號判決可資參照。本案證人戊○
    ○於95年9月28日檢察官偵查中雖係以證人身分陳述，惟未
    經具結，依證據絕對排除法則，自無證據能力，不得作為證
    據，自不得因當事人於審判程序之同意，逕認該未經具結之
    證言亦得作為證據，檢察官以證人戊○○於偵查中未經具結
    之證述為上訴理由，自有未洽。而證人戊○○於本院具結證
    稱：我是在九十五年二月二十一日發現竹子被砍伐，後來也
    有到（被告的）工寮去看，現場與工寮應該不是同一批竹子
    ，現場的竹子是新砍伐的，而在工寮前面的竹子砍伐的時間
    ，我無法判斷。我是九十五年一月二十五日到職，負責該林
    班地（即濁水溪第四十、四十一林班地），到九十六年一月
    十日左右離開，在我擔任該區巡視工作只發現這一次被砍伐
    。被砍伐的竹林，距離被告工寮步程約十到十五分鐘，距離
    約兩百公尺。（問：能否判斷何人砍伐這批竹子？）我們沒
    有司法權，不能直接說是何人，我也沒有親眼目睹。當天到
    被告工寮前所看到被砍伐的竹子，有整支的，有截斷的，也
    有切成竹片的。這個形狀據我判斷是要用來支撐用的，現場
    也有看到用竹木支撐的樹木，是在茶園裡面，也是我們要求
    良久要在那裡種林木的地方，範圍有十幾公頃，這些樹木確
    定是良久種的，當初林務局要求他們要在茶園裡面每公頃要
    種六百株的造林木。這些造林木是在不同時間種的，有大有
    小，我到職時裡面已經有種林木，但數量還不夠，我有要求
    他們要補足，我到職以後他們也有陸續在種。在砍伐現場的
    竹材，我研判是剛砍伐下來的，是從它鮮綠的程度判斷。九
    十五年二月二十一日，砍筏現場與被告工寮的竹木（含竹木
    切片）總計約100株等語，則依證人戊○○之專業判斷，現
    場被砍伐之竹子既無法認定與被告工寮前的竹子是同一批，
    且其與告訴人乙○○均未親眼目睹係何人砍伐，自不能以相
    距被告工寮二、三百公尺遠之竹木、柳杉被砍伐，即推論被
    告有於九十五年二月間砍伐上開竹木及柳杉。另被告雖坦承
    於九十四年十二月十、十一日有未經事前許可砍伐竹木約10
    0株，惟辯稱是欲作造林支撐之用等語，此亦據證人戊○○
    證稱：被告工寮前的竹子，有整支的，有截斷的，也有切成
    竹片的，這個形狀據我判斷是要用來支撐用的，現場也有看
    到用竹木支撐的樹木，是在茶園裡面，也是我們要求良久要
    在那裡種林木的地方，範圍有十幾公頃，這些樹木確定是良
    久所種等語，另證人甲○○亦於本院具結證稱：伊從九十三
    年底到九十五年初，負責濁水溪第四十到四十一林班地森林
    護管工作，戊○○是接替伊的工作，被告是租地的租地人，
    伊知道被告是良久合作社現場管理員。砍伐竹子或樹木要經
    過事先申請，但伊不知道被告是否知道。伊有要求被告種植
    樹木，也有到現場看，被告剛種植的應該都有用竹子撐樹木
    ，我們後來也會再到現場看，如果種的不夠，會要求再種。
    良久合作社大概有五、六位負責種樹，如果良久合作社種的
    不夠，伊都會找被告，因為黃文清理事長請他擔任現場管理
    員，伊跟被告講說哪一區種的不夠，被告後來有陸續補，但
    還沒有完全補足，伊於九十五年一月二十四日離開。良久合
    作社承租的部分是一百多公頃，而違規部分約十幾公頃，所
    謂違規部分是指還沒有種滿六百株，租地的人即良久合作社
    要負責補足等語，均與被告所辯相符，參諸被告工寮前之竹
    木確有截斷及切成竹片形狀，有卷附多張照片可參，而依原
    審函詢南投林區管理處有關竹木之價格，據其函復稱：「95
    年3月份孟宗竹市價4台吋單價56元、5台吋單價68元、6台吋
    單價90元、孟宗竹片應以孟宗竹株數為準，被劈成小竹片無
    法計算山價」，有南投林區管理處96年6月14日投埔字第096
    4403241號函附卷 (原審卷第13頁)可稽，可知竹木愈長，單
    價愈高，而竹片則無法計價，故若被告有意竊取出售，其亦
    不致於將竹木截斷或切成竹片以減損竹木價值，故難認被告
    砍伐竹木有何不法所有之意圖。告訴人以南投林區管理處多
    次來函要求良久合作社造林，即謂被告砍代竹木並非用以造
    林支撐林木，惟上開函文分別係稱「尚未完成」栽種工作、
    「於95年1月底完成造林工作，迄今尚未辦理」，即指良久
    合作社未按約定期限完成每公項600株之造林工作，要求其
    儘速完成，否則將終止租約，非謂其尚未開始造林工作，且
    證人甲○○、戊○○係南投林區管理處埔里工作站負責上開
    林班地之前後任技術士，對該林區造林情形自有相當瞭解，
    渠等復經具結以擔保渠等證言之真實性，所證亦與上開南投
    林區管理處函文內容並無矛盾，自不能否定渠等證言之證明
    力，況告訴人亦於本院陳稱：被告種的我沒有紀錄，他們種
    的不多等語 (本院卷第一七七頁)，亦未否定被告確有造林
    之事實，自不能以告訴人片面推測，即為不利被告之認定，
    檢察官亦未能提出積極證據證明被告砍伐竹木有為自己不法
    所有之意圖，其上訴無理由，應予駁回。
四、據上論斷，應依刑事訴訟法第三百七十三條、第三百六十八
    條，判決如主文。
本案經檢察官丙○○到庭執行職務。
中　　華　　民　　國　　96　　年　　12　　月　　31　　日
            刑事第十庭　審判長法　官　林  照  明
                         　   法　官  蔡  名  曜
                              法  官  郭  瑞  祥
上列正本證明與原本無異。
如不服本判決應於收受送達後十日內向本院提出上訴書狀，其未
敘述上訴之理由者並得於提起上訴後十日內向本院補提理由書（
均須按他造當事人之人數附繕本）。
                              書記官  李  妍  嬅
中　　華　　民　　國　　97　　年　　1 　　月　　2 　　日
